【裁判字號】    89,連訴,2
【裁判日期】    890929
【裁判案由】    詐欺
【裁判全文】
福建金門地方法院刑事判決                            八十九年度連訴字第二號
    公訴人  福建金門地方法院檢察署檢察官
    被  告  甲○○
右列被告因詐欺案件，經檢察官提起公訴（八十八年度連偵字第一○九號、一一二號
），本院判決如左：
    主  文
甲○○無罪。
    理  由
一、公訴意旨略以：被告甲○○意圖為自己不法之所有，基於概括之犯意，於民國八
    十四年四月九日，向告訴人鄭敏興借其所參加由案外人王詩好為會首之互助會一
    會，以之標會，得款新台幣（下同）四十九萬八千九百五十元。被告復於同年六
    月十日及九月十四日，向鄭敏興借得由鄭敏興擔任會首之互助會，其中案外人陳
    冠霖、陳俊官二會，由被告標得，分別得款七十七萬一千元及七十五萬六千六百
    元。被告再於同年十月二十四日向鄭敏興借得三十五萬元。至八十七年六月六日
    止，共積欠鄭敏興三百三十四萬八千元。被告於八十四年八月五日參加由告訴人
    陳治總任會首之互助會，並於八十四年九月十五日以四千四百元得標，得款五十
    六萬六千元。陳治總代被告墊付部分會款，除案外人古秋霞代被告給付一萬五千
    元外，被告尚積欠陳治總會款五十六萬五千元。甲○○明知無支付能力，且其所
    有台北市中小企業銀行（現為台北國際商業銀行）天母分行之支票帳戶，已於八
    十七年五月八日列為拒絕往來戶，仍於八十七年六月六日簽立支票號碼ＱＡ00
    00000，金額為二十六萬九千五百元，發票日為八十七年六月二十三日；支
    票號碼ＱＡ0000000，金額為三十萬元，發票日為八十七年七月十五日之
    支票二紙，交付陳治總以償還欠款；並簽立支票號碼ＱＡ0000000，金額
    為三百三十四萬八千元，發票日為八十七年十二月六日之支票一紙，予鄭敏興以
    償還欠款。經陳治總、鄭敏興屆期提示，均遭退票，始知受騙。而認被告涉有連
    續詐欺取財罪嫌云云。
二、按不能證明被告犯罪或其行為不罰者，應諭知無罪之判決；犯罪事實應依證據認
    定之，無證據不得推定其犯罪事實，刑事訴訟法第三百零一條第一項、第一百五
    十四條分別定有明文。再者，詐欺罪之成立，須行為人主觀上有為自己不法所有
    之意圖，且客觀上，須有因實施詐術之行為而詐得財物，若所取得之財物與詐術
    並無因果關係，行為人尚難成立詐欺罪。
三、訊據被告甲○○，固不否認公訴意旨所述向鄭敏興借錢，積欠鄭敏興、陳治總二
    人會款，簽發已列為拒絕往來戶之支票三紙予鄭、陳二人之事實，惟堅決否認有
    何詐欺之行為。辯稱：我不是故意欠鄭、陳二人的錢，於八十四年間，我與鄭敏
    興及案外人李丁丑、張福來、張地池等人合夥開設北竿鄉塘岐村「台北大飯店」
    ，我是負責人，經營飯店需錢甚多，而李丁丑、張福來、張地池他們都已經出資
    了，我沒錢才會向鄭敏興、陳治總標會，標得的錢也都投入「台北大飯店」的經
    營。八十四年四月二十四日向鄭敏興借錢，也是為了支出「台北大飯店」內的裝
    備、家具及汽車的開銷。至於八十七年六月間我在基隆山區○○○○○道支票已
    經列入拒絕往來戶，所簽發之支票目的是供鄭、陳二人抵押欠款之用，不是要欺
    騙他們等語。經查：
（一）鄭敏興、陳治總二人對於被告於八十四年間經營「台北大飯店」，需資甚鉅之
      事實並不否認，且知悉被告借錢、標會所得之款項，均係用於「台北大飯店」
      之經營，故被告之辯解應屬實情。再者，證人張福來證稱：八十四年間我與被
      告合夥經營「台北大飯店」，當初生意很好，我每個月分一次紅利，以後生意
      漸漸不好，就沒有再分到紅利了，我知道被告借來及標會的錢均是為了經營飯
      店等語。證人李丁丑亦證稱：我於八十四年六月間加入「台北大飯店」的合夥
      人，「台北大飯店」剛開始之負責人為被告，因為在馬祖興建房子及購買其他
      設備的費用都很貴，所以初始在經營上很困難等語。證人張福來、李丁丑均係
      「台北大飯店」之合夥人，對被告借錢及標會以經營飯店之情況，當有所知悉
      ，其等所為之證述，應可採信。張、李二人所為之證詞，與被告之辯解互核亦
      屬相符。被告既將所標得及借得之款項，均用在飯店之經營上，顯見其於標會
      及借錢之時，並無不法所有之意圖，尚難論以詐欺刑責。
（二）查列為拒絕往來戶之支票，並非不可兌現，若發票人於發票日前將款項存入支
      票帳戶，持票人仍可兌現支票，故被告簽發已列為拒絕往來戶之支票，是否可
      遽認為實施詐術，已非無疑。縱認被告簽發已列為拒絕往來戶之支票予鄭、陳
      二人之行為，為實施詐術，然則，被告於八十七年六月六日簽立支票號碼ＱＡ
      0000000，金額為二十六萬九千五百元；支票號碼ＱＡ0000000
      ，金額為三十萬元之支票二紙，面額共計五十六萬九千五百元，與被告積欠陳
      治總之會錢相當。被告所簽立支票號碼ＱＡ0000000，金額為三百三十
      四萬八千元之支票一紙交付予鄭敏興，面額與積欠鄭敏興之債務總額相同。且
      被告供稱簽發前開支票之目的在於償還所積欠之款項，亦為鄭敏興、陳治總所
      是認，被告積欠鄭、陳二人債務在先，故被告並未因簽發已列為拒絕往來戶之
      支票而詐得任何財物，與詐欺取財罪之構成要件尚有未合。
（三）此外，復查無其他積極證據足資證明被告涉有詐欺犯行。本件純係民事糾紛，
      應循民事訴訟途徑解決，爰為無罪之諭知。
四、據上論結，應依刑事訴訟法第三百零一條第一項，判決如主文。
本案經檢察官劉仲慧到庭執行職務。
中      華      民      國      八十九      年      九    月    二十九  日
                                            福建金門地方法院連江刑事庭
                                                    法  官  陳  建  勛
右判決正本證明與原本無異。
對於本件判決如有不服，應於收受送達後十日內向本院提出上訴書狀，上訴於福建高
等法院金門分院，並按他造當事人之人數附具繕本。
中      華      民      國      八十九      年      九    月    二十九  日
                                                    書記官  林  仁  泰


司法院資訊處製作；財團法人民間司法改革基金會備份。
